【裁判字號】    97,訴,2416
【裁判日期】    971107
【裁判案由】    違反毒品危害防制條例
【裁判全文】
臺灣彰化地方法院刑事判決              97年度訴字第2416號
公  訴  人  臺灣彰化地方法院檢察署檢察官
被      告  甲○○
                    現於臺灣彰化監獄彰化分監執行中
上列被告因違反毒品危害防制條例案件，經檢察官提起公訴（97
年度毒偵字第3003號），本院合議庭裁定改由受命法官獨任以簡
式審判程序審理，判決如下：
    主  文
甲○○施用第一級毒品，累犯，處有期徒刑捌月；又施用第二級
毒品，累犯，處有期徒刑肆月，扣案之玻璃球吸食器壹只沒收；
應執行有期徒刑拾月，扣案之玻璃球吸食器壹只沒收。
    犯罪事實
一、甲○○前因施用第二級毒品案件，經本院於民國94年11月30
    日，以94年度易字第1076號判處有期徒刑7 月確定，並於95
    年5 月24日縮刑期滿執行完畢。又因施用第二級毒品案件，
    經本院於89年9 月28日，以89年度毒聲字第4586號裁定送觀
    察、勒戒後，嗣於90年3 月2 日因無繼續施用毒品之傾向予
    以釋放，並經臺灣彰化地方法院檢察署檢察官以89年度毒偵
    字第4363號為不起訴處分確定。詎其於前揭觀察勒戒執行完
    畢釋放後5 年內，即90年3 月2 日執行觀察勒戒期滿出所後
    某日起，至93年3 月28日某時止，再因施用第二級毒品案件
    ，經本院以93年度彰簡字第476 號判刑確定後，仍不知悔改
    ，復分別基於施用第二級毒品甲基安非他命、第一級毒品海
    洛因之犯意，於97年7 月14日下午3 時許，在其位於彰化縣
    和美鎮○○路234 巷19號之住處，先以將甲基安非他命置於
    玻璃球吸食器，於下方燒烤，以吸食煙霧之方式，施用第二
    級毒品甲基安非他命1 次；再將海洛因摻入香菸內吸食之方
    式，施用第一級毒品海洛因1 次。嗣於97年7 月16日上午8
    時45分許，為警持搜索票至其上開住處搜索而查獲，並扣得
    其所有供施用第二級毒品甲基安非他命之玻璃球吸食器1 只
    。
二、案經彰化縣警察局和美分局報請臺灣彰化地方法院檢察署檢
    察官偵查起訴。
    理  由
一、按除被告所犯為死刑、無期徒刑、最輕本刑為3 年以上有期
    徒刑之罪或高等法院管轄第一審案件者外，於刑事訴訟法第
    273 條第1 項程序進行中，被告先就被訴事實為有罪之陳述
    時，審判長得告知被告簡式審判程序之旨，並聽取當事人、
    代理人、辯護人及輔佐人之意見後，裁定進行簡式審判程序
    ；除簡式審判程序、簡易程序及第376 條第1 款、第2 款所
    列之罪之案件外，第一審應行合議審判，刑事訴訟法第273
    條之1 第1 項、第284 條之1 分別定有明文。本件被告甲○
    ○所犯係死刑、無期徒刑、最輕本刑為3 年以上有期徒刑或
    高等法院管轄第一審案件以外之罪，並於本院行準備程序時
    就被訴事實為有罪之陳述，本院合議庭依前揭規定，經評議
    結果，裁定改由受命法官獨任行簡式審判程序，先予敘明。
二、上開犯罪事實，迭據被告甲○○於警詢、偵訊及本院審理時
    坦承不諱，且其於97年7 月16日為警查獲時所採取之尿液，
    經送鑑驗結果，確呈嗎啡、甲基安非他命陽性反應，有彰化
    縣警察局和美分局委託檢驗尿液代號與真實姓名對照認證表
    及詮昕科技股份有限公司97年7 月24日濫用藥物尿液檢驗報
    告（報告編號：00000000）各1 紙附卷可稽；此外，復有被
    告所有供其施用甲基安非他命之玻璃球吸食器1 只扣案可佐
    ，足認被告自白與事實相符，本件事證明確，被告犯行洵堪
    認定。
三、按海洛因、甲基安非他命為毒品危害防制條例第2 條第2 項
    第1 、2 款所稱之第一、二級毒品，不得施用、持有。次按
    ，毒品危害防制條例於92年7 月9 日修正公布，自93年1 月
    9 日施行，其中第20條、第23條將施用毒品之刑事處遇程序
    ，區分為「初犯」及「5 年內再犯」、「5 年後再犯」。依
    其立法理由之說明：「初犯」，經觀察、勒戒或強制戒治後
    ，應為不起訴處分或不付審理之裁定；經觀察、勒戒或強制
    戒治執行完畢釋放後，「5 年內再犯」者，因其再犯率甚高
    ，原實施之觀察、勒戒及強制戒治既已無法收其實效，爰依
    法追訴或裁定交付審理。至於經觀察、勒戒或強制戒治執行
    完畢釋放後，「5 年後再犯」者，前所實施之觀察、勒戒或
    強制戒治已足以遮斷其施用毒品之毒癮，為期自新及協助其
    斷除毒癮，仍適用「初犯」規定，先經觀察、勒戒或強制戒
    治之程序。從而依修正後之規定，僅限於「初犯」及「5 年
    後再犯」二種情形，始應先經觀察、勒戒或強制戒治程序。
    倘被告於5 年內已再犯，經依法追訴處罰，縱其第三次（或
    第三次以上）再度施用毒品之時間，在初犯經觀察、勒戒或
    強制戒治執行完畢釋放5 年以後，已不合於「5 年後再犯」
    之規定，且因已於「5 年內再犯」，顯見其再犯率甚高，原
    實施觀察、勒戒或強制戒治，已無法收其實效，即應依該條
    例第10條處罰（最高法院95年5 月9 日95年度第7 次刑事庭
    會議決議參照）。本件被告施用第二級毒品案件，經本院於
    89年9 月28日，以89年度毒聲字第4586號裁定送觀察、勒戒
    後，嗣於90年3 月2 日因無繼續施用毒品之傾向予以釋放，
    並經臺灣彰化地方法院檢察署檢察官以89年度毒偵字第4363
    號為不起訴處分確定；復於上開觀察勒戒執行完畢5 年內，
    因施用第二級毒品案件，經本院93年7 月26日，以93年度彰
    簡字第476 號判處有期徒刑5 月確定等情，有臺灣高等法院
    被告前案紀錄表及臺灣彰化地方法院檢察署刑案資料查註紀
    錄表各1 份在卷足憑；是被告本件施用第一級毒品海洛因、
    第二級毒品甲基安非他命之犯行，雖已逾前次觀察勒戒執行
    完畢後5 年之期間，然被告既曾於觀察勒戒執行完畢5 年內
    再犯，並經依法追訴處罰，初已不合於條文所定「5 年後再
    犯」之要件，即與毒品危害防制條例第20條第3 項所定適用
    初犯之規定不符，揆諸首揭決議意旨，本件被告已於「5 年
    內再犯」，顯見其再犯率甚高，其後各次施用毒品之犯行，
    均毋須再重新施予觀察、勒戒或強制戒治之處遇程序，而應
    依毒品危害防制條第23條第2 項規定，逕予訴追處罰。綜上
    所述，本件犯罪事證已臻明確，被告前開犯行洵堪認定，應
    予依法論科。
四、核被告甲○○所為，係犯毒品危害防制條例第10條第1 項施
    用第一級毒品罪、同條第2 項施用第二級毒品罪。其持有第
    一級毒品海洛因及第二級毒品甲基安非他命之低度行為，分
    別應為施用之高度行為所吸收，均不另論罪。所犯上開二罪
    ，犯意各別、罪名有異，應予分論併罰。又被告前因施用第
    二級毒品案件，經本院於94年11月30日，以94年度易字第10
    76號判處有期徒刑7 月確定，並於95年5 月24日縮刑期滿執
    行完畢等情，亦有上開前案紀錄表在卷可按，其於有期徒刑
    執行完畢後5 年內，故意再犯本件有期徒刑以上之罪，均為
    累犯，應依刑法第47條第1 項之規定，各加重其刑。爰審酌
    被告前有多次施用毒品前科，竟仍無視於毒品對於自身健康
    之戕害及國家對於杜絕毒品犯罪之禁令，一犯再犯，顯見上
    開刑罰實難收警惕之效，自不宜輕縱，應予嚴懲，惟斟酌修
    正後刑法刪除連續犯之規定，即採一罪一罰之刑事政策，為
    避免刑罰輕重失衡，及考量被告施用毒品僅戕害己身，犯後
    均坦承犯行，態度良好等一切情狀，分別量處如主文所示之
    刑，並定其應執行之刑。末按，扣案之玻璃球吸食器1 只，
    係被告所有供其施用第二級毒品甲基安非他命所用之物，業
    據其陳明在卷，爰依刑法第38條第1 項第2 款規定，併予宣
    告沒收；至扣案之注射針筒5 支，查無證據足認係被告所有
    ，或被告施用第一級毒品海洛因所用之物，即與刑法第38條
    之規定不符，爰不予以諭知沒收。
據上論斷，應依刑事訴訟法第273 條之1 第1 項、第299 條第1
項前段，毒品危害防制條例第10條第1 項、第2 項，刑法第11條
前段、第47條第1 項、第38條第1 項第2 款、第51條第5 款，判
決如主文。
中    華    民    國    97    年    11    月    7     日
                        刑事第七庭    法  官  戰諭威
以上正本證明與原本無異。
如不服本判決，應於判決送達後10日內，向本院提出上訴狀（ 須
附繕本 ）。
中    華    民    國    97    年    11    月    7    日
                                      書記官  陳佳宏
附錄本案論罪科刑法條：
毒品危害防制條例第10條
施用第一級毒品者，處6 月以上5 年以下有期徒刑。
施用第二級毒品者，處3 年以下有期徒刑。


司法院資訊處製作；財團法人民間司法改革基金會備份。
